【裁判字號】    97,聲,517
【裁判日期】    970731
【裁判案由】    返還提存物
【裁判全文】
臺灣臺南地方法院民事裁定               97年度聲字第517號
聲  請  人  合作金庫商業銀行股份有限公司
法定代理人  甲○○
訴訟代理人  丁○○
相  對  人  財政部國有財產局台灣南區分處即蔡財福之遺產管
            理人
法定代理人  吳鴻正
相  對  人  丙○○
            乙○○
上當事人間聲請返還擔保金事件，本院裁定如下：
    主  文
本院96年度存字第596號提存事件聲請人所提存之擔保物中央政
府重大交通建設公債86年度乙類第3期登錄債票面額新台幣參拾
萬元，准予返還。
聲請程序費用由相對人負擔。
    理  由
一、按訴訟終結後，供擔保人證明已定20日以上之期間，催告受
    擔保利益人行使權利而不行使者，法院應依供擔保人之聲請
    ，以裁定命返還其提存物，民事訴訟法第104條第1項第3款
    定有明文。而所謂訴訟終結，不問有無本案訴訟，在因假扣
    押或假處分所供擔保之情形，因該擔保係為保障受擔保利益
    人因不當假扣押或假處分所受損害而設，倘執行法院已依假
    扣押或假處分裁定實施假扣押或假處分之執行，則在供擔保
    人撤回假扣押或假處分之執行前，受擔保利益人所受損害仍
    可能繼續發生，損害額既未確定，自無強令其行使權利之理
    。故在假扣押或假處分所供之擔保，供擔保人依民事訴訟法
    第106條準用同法第104條第1項第2款規定，聲請以裁定命返
    還其擔保金之場合，必待供擔保人已撤回假扣押或假處分之
    執行或執行標的物經執行完畢，始得謂與民事訴訟法第104
    條第l項第2款所定之「訴訟終結」相當，而得依該條款行使
    定期催告之權利。
二、本件聲請意旨略以：聲請人與相對人間因清償債務事件，前
    遵本院民國90年度裁全字第6988號假扣押裁定，提供交通銀
    行開發金融債券第15期第2次2年期債券共3張金額新台幣30
    萬元，逕行聲請假扣押之執行在案，另鈞院95年度聲字第12
    62號民事裁定，准以同額之「86年度乙類第3期中央政府重
    大交通建設公債登錄面額新台幣30萬元」代之，並經以本院
    96 年度存字第596號提存在案。茲因該事件之標的物，業經
    聲請人聲請嗣撤回上開假扣押執行程序，該事件業已終結，
    依民事訴訟法第106條準用第104條第1項第3款規定，聲請通
    知相對人限期行使權利，而相對人仍未行使權利，爰依民事
    訴訟法第104條第1項第3款之規定，請求返還上開擔保金等
    語。
三、經查，聲請人主張上開事實，業據其提出本院90年度執全字
    第3965號民事假扣押裁定、96年度存字第596號提存書、97
    年度聲字第40號、95年度聲字第1262號民事裁定及確定證明
    書、92年度促字第69932號支付命令及確定證明書、存證信
    函及回執等影本為證，並經本院依職權調取本院90年度執全
    字第3965號 (內含90年度裁全字第6988號) 、96年度存字第
    596號及90年度存字第4226號提存書、95年度聲字第1262 號
    及92年度促字第69932號卷核閱無訛，堪信屬實。且經本院
    查明相對人財政部國有財產局台灣南區分處即蔡財福之遺產
    管理人迄未對聲請人行使權利，故而，聲請人聲請發還擔保
    金，自無不合，應予准許。
四、另按假扣押、假處分所保全之請求，其本案訴訟已獲全部勝
    訴判決或依督促程序之支付命令確定者，得聲請該管法院提
    存所返還提存物，提存法第16條第1項第3款定有明文。經查
    ，聲請人於本院為上開假扣押裁定後，曾對相對人丙○○、
    乙○○聲請法院核發支付命令，並經本院以92年度促字第
    69932號核發在案，觀上開假扣押事件聲請人所保全之債權
    額本金為900,000元，而本院以92年度促字第69932號核發之
    支付命令標的金額為19,638,923元，雖高於上開保全債權額
    ，然觀支付命令聲請內容與聲請人向本院聲請假扣押狀所載
    保全債權內容，均係主張聲請人於87年12月5日借予相對人
    之債權，應係同一債權，而上開支付命令確定在案，業經本
    院調閱本院92年度促字第69932號卷、96年度存字第596號及
    90  年度存字第4226號提存卷提存卷、95年度聲字第1262號
    、90年度裁全字第6988號假扣押等卷宗核閱屬實，依上開提
    存法規定，聲請人關於相對人丙○○、乙○○部分，可逕向
    本院提存所聲請返還擔保金，無庸聲請本院裁定，附此敘明
    。
五、依民事訴訟法第95條、第78條，裁定如主文。
中    華    民    國    97    年    7    月     31    日
                  民事第一庭  法   官  李杭倫
以上正本證明與原本無異。
如對本裁定抗告須於裁定送達後10日內向本院提出抗告狀，並繳
納裁判費新臺幣1,000元。
中    華    民    國    97    年    7    月    31    日
                              書記官   蔡曉卿


司法院資訊處製作；財團法人民間司法改革基金會備份。
